臺灣臺北地方法院民事判決　九十一年度訴字第三○八三號
　　原　　　告　亞太商業銀行股份有限公司
　　法定代理人　乙○○
　　訴訟代理人　甲○○
　　被　　　告　丁○
　　　　　　　　丙○○
右當事人間請求清償借款事件，本院判決如左：
    主      文
被告應連帶給付原告新台幣貳佰壹拾萬柒仟壹佰陸拾柒元，及自民國八十八年十月五
日起至清償日止，按年息百分之八點六九計算之利息；並按上開利率百分之二十加付
違約金。
訴訟費用由被告連帶負擔。
    事      實
甲、原告方面：
一、聲明：如主文第一項所示。
二、陳述：被告丁○於民國八十六年十一月十七日，以被告丙○○為連帶保證人，與
    原告簽訂擔保放款借據二份，向原告借用新台幣（下同）伍佰萬元、壹佰肆拾壹
    萬元，合計共陸佰肆拾壹萬元，約定利息均按原告基本放款利率加二點零八碼計
    算，清償期分別為九十三年十一月十七日、一百零六年十一月十七日；並均約定
    分期攤還，若一期未繳，視為全部到期；且均約定逾期清償在六個月以內者，按
    上開利率百分之十，超過六個月者，按上開利率百分之二十計付違約金。詎被告
    丁○自八十七年九月十七日起，即未依約清償，依前述約定，債權均視為全部到
    期。嗣經原告聲請拍賣本件借款之抵押物受償後，被告丁○尚欠原告貳佰壹拾萬
    柒仟壹佰陸拾柒元，及自八十八年十月五日起至清償日止，按年息百分之八點六
    九計算之利息，並按上開利率百分之二十加付違約金。爰分別依消費借貸和連帶
    保證之法律關係，請求被告丁○、丙○○連帶給付如主文第一項所示之本金、利
    息、違約金。
三、證據：提出擔保放款借據、本院八十八年度執字第九一六一號執行事件分配表各
    一份為證。
乙、被告方面：
一、被告丙○○部分：
（一）聲明：原告之訴駁回。
（二）陳述：被告丁○係被告丙○○之弟媳，被告丙○○始擔任被告丁○向原告借款
      之連帶保證人；但被告丁○目前不出面解決債務。
二、被告丁○部分：
    被告丁○未於言詞辯論期日到場，亦未提出書狀作何聲明或陳述。
    理      由
甲、程序上之事由：
    被告丁○未於言詞辯論期日到場，核無民事訴訟法第三百八十六條各款所列情形
    ，爰依原告之聲請，由其一造辯論而為判決。
乙、得心證之理由：
一、原告主張：被告丁○於八十六年十一月十七日，以被告丙○○為連帶保證人，與
    原告簽訂擔保放款借據二份，向原告借用伍佰萬元、壹佰肆拾壹萬元，合計共陸
    佰肆拾壹萬元，約定利息均按原告基本放款利率加二點零八碼計算，清償期分別
    為九十三年十一月十七日、一百零六年十一月十七日；並均約定分期攤還，若一
    期未繳，視為全部到期；且均約定逾期清償在六個月以內者，按上開利率百分之
    十，超過六個月者，按上開利率百分之二十計付違約金。詎被告丁○自八十七年
    九月十七日起，即未依約清償，依前述約定，債權均視為全部到期。嗣經原告聲
    請拍賣本件借款之抵押物受償後，被告丁○尚欠原告貳佰壹拾萬柒仟壹佰陸拾柒
    元，及自八十八年十月五日起至清償日止，按年息百分之八點六九計算之利息，
    並按上開利率百分之二十加付違約金。爰分別依消費借貸和連帶保證之法律關係
    ，請求被告丁○、丙○○連帶給付如主文第一項所示之本金、利息、違約金等語
    。被告丙○○則以：被告丁○係被告丙○○之弟媳，被告丙○○始擔任被告丁○
    向原告借款之連帶保證人；但被告丁○目前不出面解決債務云云，資為抗辯。被
    告丁○則未於言詞辯論期日到場，亦未提出書狀作何聲明或陳述。
二、本件原告主張之前述事實，業據其提出擔保放款借據、本院八十八年度執字第九
    一六一號執行事件分配表各一份為證，核屬相符，亦為被告丙○○所自認。而依
    民事訴訟法第二百八十條第三項規定：「當事人對於他造主張之事實，已於相當
    時期受合法之通知，而於言詞辯論期日不到場，亦未提出準備書狀爭執者，準用
    第一項之規定。但不到場之當事人係依公示送達通知者，不在此限。」本件被告
    丁○於九十一年六月十八日，收受起狀訴繕本、言詞辯論期日通知書之送達，此
    有送達回證據在卷足憑。是被告丁○已於相當時期受合法之通知，而未於言詞辯
    論期日到場，亦未提出書狀爭執，依前述民事訴訟法第二百八十條第三項之規定
    ，應視同自認原告主張之事實。則原告主張之事實，自堪信為真實。
三、按「借款：伍佰萬元。」、「借款：壹佰肆拾壹萬元。」、「借款期限及償還辦
    法：借款期限自八十六年十一月十七日起至九十三年十一月十七日止，以每個月
    為一期，每期應攤還之本息，於每月十七日繳付。」、「借款期限及償還辦法：
    借款期限自八十六年十一月十七日起至一百零六年十一月十七日止，以每個月為
    一期，於每月十七日攤付本息。」、「借款利息計付標準：本借款依貴行基本放
    款利率加二點零八碼計算。」、「遲延利息及違約金計付標準：借款人不依約償
    付本息時，逾期在六個月以內部分，按約定利率百分十，逾期超過六個月部分，
    按約定利率百分之二十計付違約金。」、「借用人如有任何一宗債務不依約清償
    本金時，債務視為全部到期。」兩造簽訂之二份擔保放款借據本文部分、第一條
    、第二條、第三條、第八條第一款分別約定有明文。是依首揭擔保放款借據第一
    條、第二條之約定，被告丁○應於每月十七日，按期繳納分期款。而被告丁○就
    前述借款，自八十七年九月十七日起，即未依約清償，則依前述擔保放款借據第
    八條第一款之約定，該借款視為全部到期，被告丁○並應依前述擔保放款借據第
    二條、第三條之約定，負擔給付遲延利息、違約金之責任。次按，借用人應於約
    定期限內，返還與借用物種類、品質、數量相同之物；民法第四百七十八條前段
    復定有明文。本件被告丁○於系爭借款因未依約繳納分期款，該借款視為到期後
    ，依首揭民法第四百七十八條前段之規定，亦應負擔返還借款之責任。末按，保
    證債務之所謂連帶，係指保證人與主債務人負同一債務，對於債權人各負全部給
    付之責任者而言，此就民法第二百七十二條第一項規定連帶債務文義參照觀之甚
    明；最高法院四十五年度台上字第一四二六號判例，亦著有明文。本件被告丙○
    ○擔任被告丁○之連帶保證人，如前所述，則依前述最高法院四十五年度台上字
    第一四二六號判例之意旨，被告丙○○自應就被告丁○向原告借貸之借款，與被
    告丁○負擔連帶給付責任。從而，原告依消費借貸和連帶保證之法律關係，請求
    被告丁○、丙○○連帶給付如主文第一項所示之本金、利息、違約金，為有理由
    ，應予准許。
四、據上論結，原告之訴為有理由，依民事訴訟法第三百八十五條第一項前段、第八
    十五條第二項，判決如主文。
中　　　華　　　民　　　國　　九十一　　年　　　七　　　月　　　十一　　日
   　　　　　　　　　　          民事第六庭法　　　官  姜悌文
右為正本係照原本作成
如對本判決上訴，須於判決送達後廿日內向本院提出上訴狀，並依上訴利益繳納百分
之一點五之上訴費，若未繳納，逕依民事訴訟法施行法第九條之規定，顯然明知上訴
要件有欠缺，駁回上訴。
中　　　華　　　民　　　國　　九十一　　年　　　七　　　月　　　十一　　日
　　　　　　　　　　　　　　　　　　　　　　法院書記官　陳鳳瀴
